【裁判字號】    97,上訴,4480
【裁判日期】    980224
【裁判案由】    違反槍砲彈藥刀械管制條例等
【裁判全文】
臺灣高等法院刑事判決                97年度上訴字第4480號
上  訴  人  臺灣基隆地方法院檢察署檢察官
上  訴  人
即  被  告  丙○○
                    國民
上  訴  人
即  被  告  乙○○
                    國民
共      同
指定辯護人  義務辯護  侯傑中律師
上列上訴人等因被告違反槍砲彈藥刀械管制條例等案件，不服臺
灣基隆地方法院97年度訴字第307號，中華民國97年4月30日第一
審判決（起訴案號：臺灣基隆地方法院檢察署96年度偵字第6409
號），提起上訴，本院判決如下：
    主  文
上訴駁回。
    事  實
一、緣乙○○、吳仁瑋 2人素有情誼，乙○○因吳仁瑋之父遭綽
    號「洪哥（音同）」者糾眾鬥毆而亟思為吳討回公道，並思
    及已故友人李耀西生前於民國83年間，為閃避檢警查緝而將
    其個人非法持有之制式槍、彈埋藏在臺北縣瑞芳鎮之山區某
    處前事，為圖防身及壯己聲勢，乙○○乃萌生非法持有制式
    槍、彈之犯意，明知槍砲彈藥刀械管制條例所列管之槍枝、
    子彈，非經主管機關許可而不得持有，猶於96年12月17日上
    午10時30分前之某時，單獨前往臺北縣瑞芳山區之埋槍所在
    ，逕自取出李耀西遭槍擊斃命以前，私自埋藏於該地而具有
    殺傷力之美國SMITH & WES- SIN廠SW9F型制式半自動手槍（
    槍枝管制編號0000000000號）1 支暨口徑9 mm之制式子彈16
    顆（其中1 顆，業於後開傷害甲○○之過程中擊發而失其子
    彈之外形暨其功能；其中 5顆，則於鑑驗過程中擊發、試射
    而失其子彈之外形暨其功能），並自斯時起，將上揭制式槍
    、彈置於其所隨身攜帶之皮包內而無故單獨持有之。
二、乙○○、丙○○與已判決確定之陳俊男、周政中、蘇志仁、
    李子超、陳暐諠等人被訴妨害自由之犯罪事實：
    乙○○起出上開制式槍、彈後，乃即於同日（96年12月17日
    ）上午10時30分許，邀集胞兄丙○○及友人吳仁瑋、陳俊男
    、周政中、蘇志仁、李子超、陳暐諠等 7人，俾伺機向「洪
    哥」逞兇報復；又為探知「洪哥」下落，乙○○等人遂又籌
    謀以妨害自由、傷害人身體等不法手段，迫使「洪哥」友人
    甲○○透露「洪哥」之匿藏所在（惟傷害部分則因甲○○撤
    回告訴，而另經原審判決公訴不受理）。謀議既定，乙○○
    遂與胞兄丙○○及友人吳仁瑋（由原審通緝中，另行審結）
    、已判決確定之陳俊男、周政中、蘇志仁、李子超、陳暐諠
    （以上5人均經原判決各判處有期徒刑6月，如易科罰金，均
    以新臺幣1千元折算1日，均緩刑 4年確定）等人，共同基於
    剝奪他人行動自由之犯意聯絡，先於96年12月17日下午 3時
    30 分左右，分工由李子超駕駛B8-0263號自用小客車搭載丙○○、吳仁瑋、陳暐諠3人；由蘇志仁駕駛2531-KM號自小客
    車搭載乙○○、周政中、陳俊男3人，即8人分乘 2輛車，自
    臺北市○○街出發而共同前往甲○○任職設於臺北縣瑞芳鎮
    ○○路瑞芳工業區93號之「東方聯合耐火股份有限公司」（
    下稱「東方聯合耐火公司」）；繼而推由乙○○、吳仁瑋 2
    人進入該公司藉詞有要事相商以誘使甲○○走出「東方聯合
    耐火公司」而步抵彼等車輛之停放所在，俾彼等輪番勸說甲○○供出「洪哥」現時下落。然幾經彼等好言相勸，甲○○
    猶不為所動，乙○○、丙○○、吳仁瑋、陳俊男、周政中、
    蘇志仁、李子超、陳暐諠8人，見甲○○態度堅決，為達彼
    等向「洪哥」尋仇逞威之目的，遂本諸原定計劃，分工由乙○○、丙○○，與吳仁瑋 3人仗恃己方人數之優勢，強行迫
    使甲○○就車而使之坐入「李子超駕駛B8-0263 號自用小客
    車」之後座中間（該車後座左側則本有陳暐諠安坐於內），
    再由吳仁瑋隨之坐入「李子超駕駛B8-0263 號自用小客車」
    之後座右側，俾以「左（陳暐諠）右（吳仁瑋）包夾」之方
    式，控制甲○○之肢體行止，藉此方式將甲○○強行押往基
    隆市○○○路208 巷之大武崙砲台而非法剝奪甲○○之行動
    自由；迨彼等一行8 人將甲○○共同押抵基隆市大武崙砲台
    公共廁所旁之一處空地，復推由丙○○、吳仁瑋、周政中、
    蘇志仁、陳暐諠5人，分持乙○○事先隨車備置之長鐵棍各1
    支圍毆甲○○而對之施暴；至乙○○則以如前揭一所述之「
    制式半自動手槍暨 9mm制式子彈」朝甲○○之腿部開槍射擊
    ，而使甲○○受有右側脛腓骨開放性骨折、臉部 1處傷口、
    左大腿2處傷口、右大腿3處傷口及多處擦傷等傷害（傷害部
    分均經甲○○於原審撤回告訴，另由原審判決公訴不受理）
    。茲因甲○○始終未肯妥協，上開槍響復已招惹民眾注目，
    乙○○等人為圖匿己行藏，方於同日（96年12月17日）下午
    6 時左右罷手而先、後駕車離去。甲○○自96年12月17日下
    午 3時30分起，即因乙○○率同丙○○、吳仁瑋、陳俊男、
    周政中、蘇志仁、李子超、陳暐諠等人，在東方聯合耐火公
    司外，迫使就車而使之坐入「李子超駕駛 B8-0263號自用小
    客車」之後座中間，致其行動自由遭受非法剝奪；迨乙○○
    等人將之強行押往基隆市大武崙砲台之一處空地施以攻擊，
    並於其後之同日（96年12月17日）下午 6時左右罷手離去，
    甲○○遭非法剝奪之行動自由方經恢復。
三、查獲經過：
    甲○○遭非法剝奪之行動自由既因乙○○等人之離去而經恢
    復，乃即致電友人辜乙奇轉報警網尋求庇護。員警獲報後，
    遂即時封鎖現場而果於同日（96年12月17日）晚間某時，在
    上址（大武崙砲台）採獲乙○○持槍射擊甲○○所遺留之 9
    mm「彈殼」1 枚，繼而復於翌日（96年12月18日）下午6 時
    30分左右，分析乙○○等人持用行動門號之通話基地台位置
    而在臺北市○○○路高架下方暨其附近，先、後逮捕乙○○
    、丙○○、吳仁瑋、陳俊男、周政中、蘇志仁、李子超、陳
    暐諠等8 人，並自蘇志仁駕駛之2531-KM 號自小客車內起獲
    彼等恃以毆打甲○○之鐵棍5 支，及自乙○○之隨身背包內
    起獲前述之美國SMITH & WESSIN廠SW9F型制式半自動手槍（
    槍枝管制編號0000000000）1支暨口徑9 mm之制式子彈15顆
    。
四、案經甲○○訴由基隆市警察局第四分局移請臺灣基隆地方法
    院檢察署檢察官偵查起訴。
    理  由
一、證據能力：
（一）按被告之自白，非出於強暴、脅迫、利誘、詐欺、疲勞訊
      問、違法羈押或其他不正之方法，且與事實相符者，得為
      證據，刑事訴訟法第156條第1項定有明文。被告丙○○、
      乙○○均未抗辯渠等於檢察官偵查中及原審審理時之自白
      有非任意性之情形，本院亦查無明顯事證，有不正詢問之
      情，應認其自白具有任意性，且與事實相符（如下述）而
      有證據能力。
（二）按被告以外之人於審判外之言詞或書面陳述，除法律有規
      定者外，不得作為證據，刑事訴訟法第一百五十九條第一
      項固有明文。惟被告以外之人於審判外之陳述，即令與同
      法第一百五十九條之一至同法第一百五十九條之四「傳聞
      證據排除之例外」等規定不符，然「經當事人於審判程式
      同意作為證據，法院審酌該言詞陳述或書面陳述作成時之
      情況，認為適當者，亦得為證據；當事人、代理人或辯護
      人於法院調查證據時，知有上開刑事訴訟法第一百五十九
      條第一項不得為證據之情形，而未於言詞辯論終結前聲明
      異議者，視為有前項之同意」，刑事訴訟法第一百五十九
      條之五亦有明定。上訴人即被告丙○○、乙○○及其二人
      之辯護人，對於檢察官提出之證人即同案被告陳俊男、周
      政中、蘇志仁、李子超、陳暐諠 5人，及證人即被害人甲○○、證人辜乙奇等人之供述證據，均不爭執其證據能力
      ，本院審酌該等言詞供述作成時之狀況、取得當時外部情
      況，亦俱無「任意性」或「信用性」違反而顯然不適當之
      情形，並無不宜作為證據之情事，依刑事訴訟法第一百五
      十九條之五第二項規定，得作為證據。
（三）卷附扣押物品目錄表、甲○○長庚紀念醫院診斷證明書、
      報案紀錄、照片，被告二人對該等證據之證據能力均表示
      無意見，且查上開證據亦無不得作為證據之事由，依法自
      得作為證據。
（四）內政部警政署刑事警察局97年1月21日刑鑑字第096019314
      1、000000000號槍彈鑑定書，係該局依檢察機關概括授權
      執行鑑定職務所出具之書面鑑定報告，依同法第 208條、
      第206條之規定，自得作為證據。
（五）按現行犯，不問何人得逕行逮捕之。犯罪在實施中或實施
      後即時發覺者，為現行犯。刑事訴訟法第八十八條第一項
      、第二項分別定有明文。次按檢察官、檢察事務官、司法
      警察官或司法警察逮捕被告、犯罪嫌疑人或執行拘提、羈
      押時，雖無搜索票，得逕行搜索其身體、隨身攜帶之物件
      、所使用之交通工具及其立即可觸及之處所。刑事訴訟法
      第一百三十條亦有明定。茲本案員警獲報後，已知乙○○
      等人涉犯本件刑案，遂即分析乙○○等人持用行動門號通
      話基地台位置而掌握乙○○等人之現時所在，繼而於96年
      12月18日下午 6時30分左右，在臺北市○○○路高架下方
      暨其附近，先、後逮捕被告乙○○、丙○○，及其他已判
      決確定之同案被告吳仁瑋、陳俊男、周政中、蘇志仁、李
      子超、陳暐諠等 8人，此有基隆市警察局第四分局偵辦「
      乙○○等 8人」涉嫌槍砲、殺人未遂、妨害自由及恐嚇等
      案偵查報告在卷（偵查卷第186 -188頁）可考，且為被告
      乙○○等8人所不否認。觀此員警逮捕被告乙○○等8之過
      程，首即核與刑事訴訟法第八十八條第一項、第二項之規
      定相符；又本案之逮捕程式既核無違誤，則員警雖無搜索
      票得以憑恃，然其因逮捕犯罪嫌疑人而附帶搜索犯罪嫌疑
      人身體、隨身攜帶之物件、所使用之交通工具及其立即可
      觸及之處所，自亦於法有據（刑事訴訟法第一百三十條規
      定），是其因合法之逮捕、搜索，進而發覺得為證據或得
      沒收之如事實欄所述之美國SMITH &WESSIN廠 SW9F型制式
      半自動手槍（槍枝管制編號0000000000 ）1支及口徑9 mm
      之制式子彈15顆、鐵棍，進而據以查扣（刑事訴訟法第一
      百三十三條第一項），自亦查無瑕疵可指。準此，扣案證
      物，非供述證據，無傳聞法則之適用，與本案具有關聯性
      ，且上開物證經員警合法取得，具有證據能力，而得作為
      本案審判之適格證據。
二、有罪部分：
（一）被告乙○○違反槍砲彈藥刀械管制條例部分
  １、被告乙○○為圖糾眾俾向「洪哥」尋釁，憶起已故友人李
      耀西埋槍前事，為圖壯己聲勢，乃於96年12月17日上午某
      時，單獨前往臺北縣瑞芳山區之李耀西埋槍地點所在，逕
      自取出李耀西遭槍擊斃命以前，私自埋藏於該處之美國
      SMITH & WESSIN廠SW9F型制式半自動手槍（槍枝管制編號
      0000000000）1支暨口徑 9 mm之制式子彈16顆，並自斯時
      起，隨身攜帶上揭制式槍、彈而無故持有；繼而果於同日
      （96年12月17日）下午6時左右，在基隆市○○○路208巷
      之大武崙砲台公共廁所旁之一處空地，以上揭槍、彈射擊
      告訴人甲○○之腿部（傷害部分業經告訴人甲○○於原審
      言詞辯論前撤回告訴），迨96年12月18日下午 6時30分左
      右，始為警依法逮捕而起獲上揭槍彈等事實，業據被告乙○○於原審審理及本院審理時均坦承在卷（見原審卷第14
      1至143頁），並經證人即告訴人甲○○於警詢及檢察官偵
      訊時證述明確，且有員警獲報而於96年12月17日晚間某時
      ，在大武崙砲台採獲之9 mm「彈殼」1枚，暨員警於96 年
      12月18日下午6時30分左右，在臺北市○○○路高架下方
      逮捕被告乙○○而自其隨身背包所當場起獲之手槍（槍枝
      管制編號0000000000）1支暨子彈15顆扣案可資佐證。
  ２、又員警於96年12月18日下午 6時30分左右，在臺北市○○○路高架下方逮捕被告乙○○而自其隨身背包所當場起獲
      之上揭扣案槍（1 支）、彈（15顆），經送請內政部警政
      署刑事警察局以「性能檢驗法」、「試射法」鑑驗結果，
      則為：(1)送鑑手槍（槍枝管制編號0000000000）1 支，認
      係口徑9mm制式半自動手槍，為美國SMITH & WESSIN廠SW9
      F 型，槍號遭磨滅，經以電解腐蝕法重現，惟因磨滅過深
      致無法重現，槍管內具伍條右旋來復線，擊發功能正常，
      可供繫發同口徑制式子彈使用，認具殺傷力」。(2)送鑑子
      彈15顆，認均係口徑9 mm制式子彈，經採樣伍顆試射，均
      可擊發，認具殺傷力。此有內政部警政署刑事警察局97年
      1 月21日刑鑑字第0960193143號槍彈鑑定書正本 1份附卷
      （見偵查卷第230 -232頁）足考。另於96年12月17日晚間
      某時，員警在大武崙砲台採獲之9 mm「彈殼」1 枚，經送
      請內政部警政署刑事警察局以「顯微鏡比對法」鑑驗結果
      ，除認係「已擊發之口徑9 mm（9x19mm）制式彈殼」，經
      與上述送鑑手槍（槍枝管制編號0000000000）槍枝試射彈
      殼比對，其彈底特徵紋痕相吻合，認係由該槍枝所擊發。
      此亦有內政部警政署刑事警察局97年1月21日刑鑑字第096
      01 93141號槍彈鑑定書（見偵查卷第227-229頁）及97年1
      月21日刑鑑字第0960193143號槍彈鑑定書（偵查卷第230-
      232頁）各1份在卷可考。是員警獲報於96年12月17日晚間
      某時，在大武崙砲台採獲之9mm彈殼1枚，即係被告乙○○
      於同日下午6時左右，在基隆市○○○路208巷之大武崙砲
      台公共廁所旁之一處空地，因射擊告訴人甲○○腿部而以
      扣案槍枝擊發後遺留現場；及被告乙○○於96年12月17日
      上午某時，在臺北縣瑞芳山區起出而非法持有之扣案槍、
      彈因有殺傷力，而俱屬槍砲彈藥刀械管制條例所列管之手
      槍、子彈，均堪認定。
  ３、綜上所述，因認被告乙○○於原審及本院審理時之任意性
      自白，尚與事實相符，洵堪採信；從而，被告乙○○未經
      主管機關許可而持有槍砲彈藥刀械管制條例所明令列管，
      具有殺傷力之美國SMITH & WESSIN廠SW9F型制式半自動手
      槍（槍枝管制編號0000000000）1支暨口徑 9 mm之制式子
      彈16顆（其中 1顆，因射擊告訴人甲○○腿部而以扣案槍
      枝擊發，致已失其子彈之外形暨其功能，而僅餘扣案之9m
      m「彈殼」1枚；其中 5顆，則於上開鑑驗過程中擊發、試
      射而已失其子彈之外形暨其功能），即其違反槍砲彈藥刀
      械管制條例之事實，堪以認定。
（二）被告乙○○、丙○○，與同案被告吳仁瑋及其他已判決確
      定之陳俊男、周政中、蘇志仁、李子超、陳暐諠 8人共同
      妨害自由部分
  １、被告乙○○於96年12月17日上午某時，獨自起出上開制式
      槍、彈而非法持有後，旋於同日（96年12月17日）上午10
      時30分，邀集被告丙○○、吳仁瑋（吳仁瑋刻由原審通緝
      中）、陳俊男、周政中、蘇志仁、李子超、陳暐諠等人，
      俾向「洪哥」及其同夥尋仇挑釁；又為求探知「洪哥」下
      落，被告乙○○、丙○○，與同案被告吳仁瑋、及已判決
      確定之同案被告陳俊男、周政中、蘇志仁、李子超、陳暐
      諠等8人，復即於96年12月17日下午3時30分左右，分工由
      同案被告李子超駕駛B8 -0263號自用小客車搭載被告丙○○、同案被告吳仁瑋、陳暐諠 3人；由同案被告蘇志仁駕
      駛2531-KM 號自小客車搭載被告乙○○、同案被告周政中
      、陳俊男 3人（即8人2輛車），自臺北市○○街出發而共
      同前往告訴人甲○○任職所在（東方聯合耐火公司），並
      推由被告乙○○及同案被告吳仁瑋 2人藉詞「有要事相商
      」而誘使告訴人甲○○走出東方聯合耐火公司而隨之步抵
      彼等車輛停放之所在；茲以告訴人甲○○始終推稱不知「
      洪哥」下落，被告乙○○、丙○○，及同案被告吳仁瑋、
      陳俊男、周政中、蘇志仁、李子超、陳暐諠等 8人遂又分
      工推由被告乙○○、丙○○與同案被告吳仁瑋 3人強行迫
      使告訴人甲○○就車而使之坐入李子超駕駛B8-0263 號自
      用小客車之後座中間（該車後座左側則本有陳暐諠安坐於
      內），再由吳仁瑋隨之坐入李子超駕駛 B8-0263號自用小
      客車之後座右側，俾以左（陳暐諠）右（吳仁瑋）包夾之
      方式，控制告訴人甲○○之肢體行止，藉此方式將告訴人
      甲○○強行押往基隆市○○○路208 巷之大武崙砲台；迨
      彼等一行 8人將告訴人甲○○共同押抵基隆市大武崙砲台
      公共廁所旁之一處空地，復即由被告丙○○與同案被告吳
      仁瑋、周政中、蘇志仁、陳暐諠 5人，分持乙○○事先隨
      車備置之長鐵棍各 1支圍毆甲○○而對之施暴；茲以告訴
      人甲○○一度試圖脫困，被告乙○○乃逕以上開扣案槍、
      彈射擊告訴人甲○○之腿部，詎料上開槍響反而招惹民眾
      注目，被告乙○○等人方於同日（96年12月17日）下午6
      時左右罷手離去，此亦經被告乙○○、丙○○於原審審理
      時以被告身份暨於檢察官偵訊時以證人身份供承不諱，核
      與證人即告訴人甲○○於警詢、檢察官偵查中及本院審理
      時證述；證人辜乙奇於警詢暨偵查中證述之情節相符，且
      有告訴人甲○○提出之診斷證明書1紙、受傷照片4張、報
      案紀錄 3件在卷可佐，並與同案被告吳仁瑋、及已判決確
      定之同案被告陳俊男、周政中、蘇志仁、李子超、陳暐諠
      8 人於原審審理時以被告身份暨於檢察官偵訊時以證人身
      份供承不諱，且互核相符，故被告乙○○、丙○○於原審
      審理時以被告身份暨於檢察官偵訊時以證人身份所為之供
      述，堪予採信。
  ２、被告乙○○、丙○○於本院審理時，雖坦承有要求甲○○
      與渠等共同乘車至上述地點，惟均否認有何妨害自由之犯
      行，均辯稱：伊等沒有強押甲○○，是何某自願上車，當
      時還與被害人有說有笑云云。惟查，證人即被害人甲○○
      於本院證稱：伊於上班時，丙○○等人至伊上班公司找伊
      ，叫伊上車，伊當時並不願意上車，因他們叫伊上車，還
      說否則會很難看。他們沒有拿東西，伊上車後，車子後來
      開到基隆大武崙山上，他們問伊朋友「阿傑」的下落，伊
      回說不知道，丙○○就拿棍子打伊手、腳，伊用手臂擋，
      伊想趁機轉身逃走，後來被人開一槍，打到伊右小腿受傷
      ，是路人幫我報警送醫。從伊被叫上車到被送醫相隔約一
      、二個小時。從工廠上車到大武崙中途有停車，但伊並沒
      有下車等語（見本院97年12月30日審判筆錄第3頁、第4頁
      ）。參以被害人甲○○於檢察官偵查中證稱：伊一出公司
      ，丙○○就一手靠在伊肩膀，強押伊上車，還說：你自己
      走，如果你不走，就要你好看（台語），之後伊就被拉進
      車內等語（見偵查卷第213 頁），足認被害人甲○○當時
      應係受強暴脅迫而隨同被告等人上車至明，被告乙○○、
      丙○○二人於本院審理時所為上述辯詞，應係事後避重就
      輕之詞，不足採信。應以渠等於原審準備程序期日、審理
      時被告乙○○、丙○○就此被訴妨害自由事實所為與事實
      相符之任意性自白，較為可採。
  ３、綜上各情所述，本案事證明確，被告乙○○、丙○○與同
      案被告吳仁瑋、陳俊男、周政中、蘇志仁、李子超、陳暐
      諠 8人共同以非法方法剝奪告訴人甲○○之行動自由之事
      實，洵堪認定。至被告共同指定辯護人請求勘驗原審97年
       3月25日庭訊錄音帶，惟未明確主張該次筆錄與事實有何
      不符情形，且被告丙○○、乙○○二人亦未曾抗辯渠等於
      原審自白有非任意性情形，是辯護人之前項聲請核無必要
      ，併予敘明。
（三）核被告乙○○就事實欄一之所為，係犯槍砲彈藥刀械管制
      條例第七條第四項之未經許可持有制式手槍罪，及同條例
      第十二條第四項之未經許可持有子彈罪。又被告乙○○、
      丙○○就事實欄二之所為，則均係犯刑法第三百零二條第
      一項之以非法方法剝奪人行動自由罪。
  １、被告乙○○持有槍、彈為長時間之繼續，乃行為之繼續而
      非狀態之繼續，故其未受允准，持有槍彈而無正當理由之
      行為持續長時間，於終止持有前，均在其犯罪行為實施中
      。又被告乙○○、丙○○、與其他同案被告陳俊男、周政
      中、蘇志仁、李子超、陳暐諠等人雖自96年12月17日下午
      3 時30分起，即在東方聯合耐火公司附近迫使告訴人甲○○就車而使之坐入李子超駕駛自用小客車之後座中間，復
      將之押往基隆市大武崙砲台之一處空地而剝奪其行動自由
      ，迨同日（96年12月17日）下午 6時左右方罷手任憑離去
      。然按以非法方法剝奪他人行動自由罪，本質上，具有在
      一定時間內，持續侵害被害人行動自由之特性，為繼續犯
      ，是以非法方式剝奪他人行動自由者，就令伴隨有相當時
      間之持續或不同場所之移置，仍僅應論以單純一罪。
  ２、被告乙○○、丙○○與已判決確定之同案被告、陳俊男、
      周政中、蘇志仁、李子超、陳暐諠等人就事實欄二所載之
      剝奪人行動自由犯行間，皆有犯意聯絡及行為分擔，均為
      共同正犯。
  ３、查被告乙○○固於96年12月17日上午某時，取出李耀西遭
      槍擊斃命以前，埋藏於臺北縣瑞芳山區之制式槍、彈，而
      自斯時起非法持有，並因而分別觸犯槍砲彈藥刀械管制條
      例第七條第四項之未經許可持有制式手槍罪及同條例第十
      二條第四項之未經許可持有子彈罪，且均侵害社會法益；
      惟被告乙○○非法持有上開制式槍、彈之始點暨其原因實
      無不同（為圖防身及壯己聲勢，乙○○乃於96年12月17日
      上午某時，單獨前往臺北縣瑞芳山區之埋槍地點所在，逕
      自取出李耀西遭槍擊斃命以前，私自埋藏於該地而具有殺
      傷力制式槍、彈），即自客觀以言，被告乙○○顯係以一
      個持有行為而同時持有如事實欄一所載之制式槍、彈，並
      因之觸犯不同法條罪名，為異種想像競合犯，應依刑法第
      五十五條規定，從一較重之未經許可持有制式手槍罪處斷
      。
（四）原審本同上見解，適用槍砲彈藥刀械管制條例第7條第4項
      、第12條第4項，刑法第11條前段、第28條、第302條第 1
      項（漏引第1項）、第55條、第42條第3項、第51條第 5款
      、第74條第1項第1款各規定，於審酌被告乙○○非法持有
      制式手槍、子彈之動機、目的（糾眾逞兇），其行為對於
      社會治安所造成之危害甚鉅；又被告乙○○、丙○○與已
      判決確定之同案被告陳俊男、周政中、蘇志仁、李子超、
      陳暐諠等人為圖探知「洪哥」下落，動輒剝奪他人行動自
      由，尤以上述犯罪手法之殘暴、惡劣，更足見其行為之不
      良而亟待矯治；惟慮及被告乙○○、丙○○ 2人於原審坦
      承犯罪而與告訴人甲○○達成和解，已表悔悟之犯後態度
      ，暨彼等於妨害自由過程中之角色分工及行為之分擔情形
      ，被害人甲○○於原審表示願宥恕被告 2人等一切情狀，
      就被告丙○○被訴妨害自由部分，量處被告有期徒刑 1年
      ，並說明因被告丙○○前未曾因故意犯罪受有期徒刑以上
      刑之宣告，本次僅因一時失慮，致罹刑典，犯後並深表悔
      悟，戮力賠償告訴人甲○○所受損害，而經告訴人甲○○
      到庭表示宥恕，經此科刑教訓，信知所警惕，而無再犯之
      虞，因認所受刑之宣告，以暫不執行為適當，併依刑法第
      74條第1項第1款規定，就被告丙○○諭知緩刑 5年。另就
      被告乙○○被訴未經許可持有手槍罪部分，量處被告有期
      徒刑 6年，併科罰金新臺幣10萬元，另就其被訴妨害自由
      罪部分，量處有期徒刑1年，並定應執行有期徒刑6年10月
      ，併科罰金新臺幣10萬元，及諭知罰金如易服勞役均以新
      臺幣1千元折算1日之折算標準。並說明扣案之美國SMITH
      & WESSIN廠SW9F型制式半自動手槍（槍枝管制編號000000
      0 000）1支、口徑9 mm制式子彈10顆，為法律上禁止持有
      之違禁物，應依刑法第三十八條第一項第一款規定，於被
      告乙○○所犯「非法持有制式手槍」之罪名項下併予宣告
      沒收。及說明員警於96年12月17日晚間在大武崙砲台採獲
      之9mm「彈殼」1枚，實乃被告乙○○於同日下午 6時左右
      ，在基隆市○○○路208 巷之大武崙砲台公共廁所旁之一
      處空地，因射擊告訴人甲○○腿部而以扣案槍枝擊發後遺
      留現場，顯然已失子彈之外形暨其功能；而本件槍彈鑑驗
      過程經擊發之9mm制式子彈5顆，亦因試射、擊發而失其子
      彈之外形暨其功能，是於本案宣判之時，關此扣案證物當
      已非法律上禁止持有之違禁物；至員警於96年12月18日下
      午 6時30分左右，在臺北市○○○路高架下方暨其附近，
      逮捕被告乙○○、丙○○等人而併予起獲扣案之鐵棍 5支
      ，固係被告乙○○等人恃以傷害告訴人甲○○之工具，惟
      其尚與所犯之妨害自由罪名無直接關連；扣案之木棍 2支
      、電擊棒 1支，更非被告乙○○等人共犯本案之所用，均
      不併予宣告沒收。核其認事用法，俱無違誤。末按量刑輕
      重係屬事實審法院得依職權自由裁量之事項，原判決既已
      斟酌上述刑法第五十七條各款所列情狀而未逾法定刑度，
      即不得遽指為違法。依上所述被告乙○○所犯二罪之危害
      性及影響性均鉅大，及被告丙○○、乙○○二人犯罪之動
      機、目的、手段、參與分工、犯後態度及已與被害人達成
      和解，被害人並願宥恕被告等各情狀，是原審分就被告丙○○、乙○○量處上述之刑度，及就乙○○定其應執行刑
      之刑，均甚允洽。檢察官提起上訴指摘原審量刑過輕云云
      ，核無理由。另本院審酌被害人甲○○於本院審理時到庭
      證稱願原諒被告等人，並表示對原判決對被告丙○○部分
      諭知緩刑並無意見等情（見本院97年12月30日審判筆錄第
      3 頁），及原判決已詳述審酌被告丙○○並無前科及認其
      所受刑之宣告，以暫不執行為適當等情，是原審對被告丙○○部分併予宣告緩刑5年，亦無失當之處。檢察官上訴
      意旨，認原審對被告丙○○部分諭知緩刑，難收教化之效
      ，顯有不當云云，亦無理由。而被告丙○○、乙○○上訴
      均否認妨害自由犯行，及請求從輕量刑云云，亦與上述事
      實不符，已如前述，難認有理由。本件檢察官及被告丙○○、乙○○之上訴，均無理由，均應予駁回。
據上論斷，應依刑事訴訟法第368條，判決如主文。
本案經檢察官呂建昌到庭執行職務。
中    華    民    國    98    年    2     月    24    日
                  刑事第七庭  審判長法  官  陳晴教
                                    法  官  楊智勝
                                    法  官  游紅桃
以上正本證明與原本無異。
如不服本判決，應於收受送達後10日內向本院提出上訴書狀，其
未敘述上訴之理由者並得於提起上訴後10日內向本院補提理由書
（均須按他造當事人之人數附繕本）「切勿逕送上級法院」。
                                    書記官  戴伯勳
中    華    民    國    98    年    2     月    26    日
附錄：本案論罪科刑法條全文
中華民國刑法第302條第1項（剝奪他人行動自由罪）
私行拘禁或以其他非法方法，剝奪人之行動自由者，處 5 年以下
有期徒刑、拘役或 3 百元以下罰金。
槍砲彈藥刀械管制條例第7條第4項
未經許可，持有、寄藏或意圖販賣而陳列第一項所列槍砲、彈藥
者，處五年以上有期徒刑，併科新臺幣一千萬元以下罰金。
槍砲彈藥刀械管制條例第12條第4項
未經許可，持有、寄藏或意圖販賣而陳列子彈者，處 5 年以下有
期徒刑，併科新台幣 300 萬元以下罰金。


司法院資訊處製作；財團法人民間司法改革基金會備份。
